【裁判字號】    92,重上,29
【裁判日期】    920610
【裁判案由】    塗銷土地所有權移轉登記
【裁判全文】
臺灣高等法院臺南分院民事判決  九十二年度重上字第二九號    Ｋ
      上  訴  人  丙  ○  ○
      訴訟代理人  林  金  宗  律師
      被  上訴人  財政部國有財產局
      法定代理人  乙  ○  ○
      訴訟代理人  丁  ○  ○
      複  代理人  甲  ○  ○
右當事人間請求塗銷土地所有權移轉登記等事件，上訴人對於中華民國九十二年三月
十日臺灣臺南地方法院第一審判決（九十年度重訴字第三九六號）提起上訴，本院判
決如左：
    主    文
原判決關於駁回上訴人後開第二項之訴及訴訟費用之裁判（確定部分除外）均廢棄。
右開廢棄部分，被上訴人應再給付上訴人新台幣柒佰肆拾肆萬肆仟貳佰玖拾玖元及自
民國九十年六月二十七日起至清償日止，按週年利率百分之五計算之利息。
其餘上訴駁回。
第一審（確定部分除外）及第二審訴訟費用由被上訴人負擔百分之九九，餘由上訴人
負擔。
    事    實
甲、上訴人方面：
一、聲明：求為判決：（一）原判決關於駁回上訴人在第一審其餘之訴暨命負擔訴訟
    費用部分之裁判均廢棄。（二）右項廢棄部分，被上訴人應再給付上訴人新台幣
    （下同）七百五十一萬一千五百四十六元及自起訴狀繕本送達之翌日即民國九十
    年六月二十七日起至清償日止，按週年利率百分之五計算之利息。（三）第一審
    廢棄部分及第二審訴訟費用均由被上訴人負擔。
二、陳述：除與第一審判決記載相同者予以引用外，另補稱略以：
（一）被上訴人領取台南縣歸仁鄉○○段九一一之一地號與同段二五七之一地號土地
      徵收補償金共六萬七千二百四十七元及出售同段二五七地號、二五七之九地號
      土地所有權全部，分別取得三百九十四萬四千四百六十七元、三百四十九萬九
      千八百三十二元時，是居於「中華民國財產管理人」之地位，並非居於「余文
      豹遺產管理人」之地位，原審將兩者混為一談，以致認定被上訴人係依「余文
      豹遺產管理人」領取徵收補償金六萬七千二百四十六元及取得土地出售款，係
      有法律上之原因，不構成不當得利，自有未洽，查：
    1.台南縣歸仁鄉○○段九一一之一地號與同段二五七之一地號土地均於八十三年
      三月十四日經台南縣歸仁鄉公所徵收，被上訴人領取徵收補償金九一一之一地
      號為三萬九千零十四元、二五七之一地號為二萬八千二百三十三元，合計為六
      萬七千二百四十七元，被上訴人復於八十六年三月二十八日將同段二五七地號
      土地所有權全部，以三百九十四萬四千四百六十七元之價格賣給訴外人鄺碧芬
      ，於八十六年四月九日將同段二五七之九地號土地所有權全部，以三百四十九
      萬九千八百三十二元之價格賣給訴外人陳朝明，前揭事實均發生在被上訴人認
      定余文豹之遺產已無人繼承，並將系爭土地歸於國有之後，換言之，系爭土地
      係移轉登記在中華民國管理人國有財產局名下，才以中華民國管理人國有財產
      局之名義出售，其中二五七地號是八十年十二月二十三日收歸國有，八十六年
      三月二十八日始出售給鄺碧芬，另二五七之九地號亦是八十年十二月二十三日
      收歸國有，八十六年四月九日出售給陳朝明，執此，被上訴人絕非居於「余文
      豹遺產管理人」之地位受領出售土地款項，而是以中華民國管理人國有財產局
      受領出售土地款項，至為灼然。
    2.原審判決既認：「由形式上查閱戶籍謄本即得知悉被繼承人余文豹應尚有一繼
      承人，並無繼承人有無不明之情形，是如未經法定搜索程序，以確定無人承認
      繼承，尚不得逕歸國庫。原審七十六年繼字第十八號未經詳查訴外人陳朝明所
      提出之戶籍謄本，即依陳朝明之聲請，裁定指定被告為余文豹之遺產管理人，
      並進而依被告之聲請，裁定准予公示催告，命繼承人於期限內承認繼承，自屬
      於法不合，原告就系爭土地因繼承所取得之權利自不受影響。是被告以其係被
      繼承人余文豹之遺產管理人，依民法第一千一百七十八條聲請法院為搜索繼承
      人公示催告程序後，因無人承認繼承，而適用民法第一千一百八十五條規定將
      余文豹所遺留之土地收歸國庫所有，即有不當，其進而將土地辦理登記為中華
      民國所有，亦無依據。本件原告既為沈王之養女，是於六十八年十月十四日
      沈王死亡時，即承受繼承沈王對余文豹之繼承權利，自可對余文豹之遺產
      主張所有權，是原告本於所有權之基礎，請求被告塗銷如原審判決主文第一項
      、第二項所示之移轉登記，於法有據，應予准許。」則同理台南縣歸仁鄉○○
      段九一一之一地號與同段二五七之一地號土地（徵收補償金共六萬七千二百四
      十七元）及同段二五七地號、二五七之九地號土地所有權全部（出售價金分別
      為三百九十四萬四千四百六十七元、三百四十九萬九千八百三十二元），應歸
      上訴人所有，被上訴人即應將土地所有權移轉登記塗銷返還給上訴人，然台南
      縣歸仁鄉○○段九一一之一地號與同段二五七之一地號土地既被徵收，其價金
      又為被上訴人所領取，依不當得利之規定，被上訴人自應負返還不當得利之義
      務，至為灼然。又同段二五七地號、二五七之九地號土地所有權全部（出售價
      金分別為三百九十四萬四千四百六十七元、三百四十九萬九千八百三十二元）
      ，被上訴人既已出售，上訴人主張應依不當得利之規定負返還價金之義務，要
      無任何不當。
    3.原審判決雖認：「依據國有財產法第九條第一項及第二項前段規定，財政部承
      行政院之命，綜理國有財產事務；財政部設有國有財產局承辦前項事務，惟按
      同法第二、第三條規定國有財產之範圍為包括不動產、動產、有價證券及權利
      ，並未包含現金。：：：已歸入國庫之上開款項被上訴人又非管理機關，則原
      告即上訴人依不當得利之規定，請求被上訴人返還土地之買賣價金與徵收補償
      金，即無理由」云云，論理上已有不當，蓋國有財產法規定國有財產之範圍為
      包括不動產、動產、有價證券及權利，「現金」豈非「動產」？又國庫署所掌
      理之項目豈不含「有價證券及權利」（中央政府公債豈不是有價證券？豈不是
      由國庫署管理？），故亦不能認為同一事務僅能由同一管理機關掌理。且本事
      件中，是由被上訴人將土地出售，價金亦由其所收取，為被上訴人所不否認，
      上訴人向其主張不當得利請求權，自無錯誤。
（二）被上訴人主張利益不存在，亦屬無據。蓋不當得利之利益不存在，係採總體財
      產觀察法，被上訴人既為中華民國之機關，總體財產自應依中華民國總體財產
      觀之，故金錢雖歸入國庫，中華民國之總體並非不存在。從而，被上訴人主張
      不當得利已不存在，自不可採。
三、證據：除援用在第一審之立證方法外，另補提台南縣歸仁鄉○○段二五七地號、
    二五七之九地號土地謄本影本各一件為證。
乙、被上訴人方面：
一、聲明：求為判決：（一）上訴駁回。（二）上訴費用由上訴人負擔。
二、除與第一審判決記載相同者予以引用外，另補稱略以：上訴人主張不當得利，被
    上訴人否認，因為被上訴人並沒有受到利益，所以被上訴人也沒有返還的責任，
    因為現金是在國庫，並非是在被上訴人處。
三、證據：援用在第一審之立證方法。
        理      由
一、上訴人主張：坐落台南縣歸仁鄉○○段九一一、九一一之一地號土地二筆，應有
    部分均為三分之一，以及同段二五七地號土地一筆，應有部分六分之一，原均為
    已死亡之訴外人余文豹所有；上開土地均於八十年十二月二十三日收歸為國有，
    並登記所有權人為中華民國，管理者財政部國有財產局即被上訴人；另同段二五
    七之一地號土地應有部分六分之一，原亦為余文豹所有，被上訴人於七十六年十
    月二十二日登記為該地號土地之遺產管理人；嗣上開二五七地號土地於八十二年
    三月十一日因判決分割，除原二五七地號外，另增加同段二五七之五至十三地號
    ，被上訴人於裁判分割後取得二五七地號面積二一二平方公尺土地及二五七之九
    地號面積一七五點五平方公尺所有權全部，並取得二五七之八地號面積二九○平
    方公尺土地，應有部分六分之一；又上開九一一之一地號與上開二五七之一地號
    土地均於八十三年三月十四日經台南縣歸仁鄉公所徵收，徵收補償金合計為六萬
    七千二百四十七元；另被上訴人復於八十六年三月二十八日將上開二五七地號土
    地所有權全部，以三百九十四萬四千四百六十七元之價格賣給訴外人鄺碧芬，於
    八十六年四月九日將上開二五七之九地號土地所有權全部，以三百四十九萬九千
    八百三十二元之價格賣給訴外人陳朝明。按余文豹之母即訴外人余王氏（後改
    名為沈王）依法對余文豹遺產有繼承權，上訴人為沈王之養女，沈王於六
    十八年十月十四日死亡後，余文豹之遺產應為上訴人全部繼承。本件被上訴人係
    基於不合法之程序登記將上開土地收歸國有並出售部分之土地。被上訴人自應返
    還出售二五七地號及二五七之九地號之土地價金，及歸仁鄉公所徵收九一一之一
    地號及二五七之一地號土地之徵收補償金。因本於不當得利之法律關係，求為命
    被上訴人給付上訴人七百五十一萬一千五百四十六元及均自起訴狀繕本送達之翌
    日即民國九十年六月二十七日起至清償日止，按週年利率百分之五計算之利息之
    判決（上訴人於原審另本於所有權之基礎，請求被上訴人就坐落台南縣歸仁鄉○
    ○段九一一地號土地，於民國八十年十二月二十三日登記，登記原因收歸國有，
    權利範圍應有部分三分之一，及同段二五七之八地號土地，於民國八十年十二月
    二十三日登記，登記原因收歸國有，權利範圍應有部分六分之一之移轉登記應予
    塗銷部分，業經原審判准其請求，此部分未據被上訴人提起上訴，不在本審審酌
    範圍，合先敘明）。
二、被上訴人則以：被上訴人管理訴外人余文豹遺產，係基於臺灣臺南地方法院七十
    六年度繼字第十八號民事裁定指定被上訴人為遺產管理人，並據該裁定及臺灣臺
    南地方法院七十六年八月七日七十六年度繼字第十八號公示催告民事裁定辦理，
    因余文豹生於民國前六年即明治三十九年十一月十四日，依其戶籍資料所載，雖
    有其母余王氏之記載，但其母生於民國前二十六年即明治十九年十月五日，且
    於明治四十四年十一月五日婚姻除戶，而迄至被上訴人於七十六年間受任為遺產
    管理人之際，其年齡已高達百餘歲，應已死亡，自屬民法第一千一百三十八條各
    款規定血親有無不明，繼而，因繼承人有無不明，臺灣臺南地方法院依民法第一
    千一百七十七條規定指定被上訴人為遺產管理人，於法並無不合。嗣後再經該院
    准予公示催告，而依民法第一千一百八十五條規定，於第一千一百七十八條所定
    公示催告期限屆滿，無繼承人承認繼承時，其遺產於清償債權，並交付遺贈物後
    ，如有賸餘，當然歸屬國庫，是國庫乃依法原始取得，被上訴人對余文豹遺產土
    地經標售後之價款，已將款項向中央銀行存入而解繳國庫，依據民法第一百八十
    二條第一項之規定，被上訴人免負返還或償還價額之責。再者，上訴人請求之土
    地徵收補償金六萬七千二百四十七元，尚不足扣抵被上訴人之遺產管理人報酬及
    必要費用合計七萬五千八百一十八元，上訴人基於不當得利之法律關係請求返還
    ，為無理由等語，資為抗辯。
三、上訴人主張坐落台南縣歸仁鄉○○段九一一地號土地、九一一之一地號土地應有
    部分三分之一，以及同段二五七、二五七之一地號土地應有部分六分之一，原均
    係屬已死亡之訴外人余文豹所有。訴外人陳朝明聲請台灣台南地方法院以七十六
    年繼字第十八號裁定指定被上訴人為余文豹遺產管理人，經被上訴人依民法第一
    千一百七十八條第一項、第一千一百七十九條第一項第三款、民事訴訟法第五百
    四十一條及非訟事件法第六十一條之規定聲請臺灣臺南地方法院為承認繼承之公
    示催告，期滿後，因無人承認繼承，被上訴人乃依民法第一千一百八十五條之規
    定，於清償債權交付遺贈物後，將前開九一一、九一一之一地號、二五七地號土
    地於八十年十二月二十三日歸屬國庫，並登記所有權人為中華民國，管理者為財
    政部國有財產局即被上訴人。另上開二五七之一地號土地，則於七十六年十月二
    十二日登記被上訴人為遺產管理人。嗣前揭二五七地號土地於八十二年三月十一
    日因判決分割，除原二五七地號外，另增加同段二五七之五至十三地號，被上訴
    人於裁判分割後，於八十二年三月十一日取得二五七地號面積二一二平方公尺及
    二五七之九地號面積一七五點五平方公尺所有權全部，並取得二五七之八地號面
    積二九○平方公尺土地應有部分六分之一。嗣上開九一一之一地號與上開二五七
    之一地號土地均於八十三年三月十四日經台南縣歸仁鄉公所徵收，徵收補償金九
    一一之一地號為三萬九千零十四元、二五七之一地號為二萬八千二百三十三元，
    合計為六萬七千二百四十七元。另被上訴人復於八十六年三月二十八日將上開二
    五七地號土地所有權全部，以三百九十四萬四千四百六十七元之價格賣給訴外人
    鄺碧芬，於八十六年四月九日將上開二五七之九地號土地所有權全部，以三百四
    十九萬九千八百三十二元之價格賣給訴外人陳朝明。以及余文豹之母為訴外人余
    王氏（後改名為沈王），上訴人為沈王之養女，沈王於六十八年十月十
    四日死亡，上訴人為其唯一繼承人等事實，為被上訴人所不爭，並有有前開九一
    一、九一一之一、二五七、二五七之一、二五七之八、二五七之九地號土地登記
    簿謄本、戶籍謄本、繼承系統表、台南縣歸仁鄉公所九十所建字第一八八二三號
    函附前開二五七之一號、九一一之一號土地七十九年徵收資料、同所九十所登記
    字第一一五二六函、台南縣稅捐稽徵處新化分處縣稅新分二字第○九一○○○一
    五四九號、第○九一○○○四五五七號函附土地增值稅證明書、被上訴人繳款書
    等件在卷可稽（原審卷十二至二○頁、二二至四一頁、四三至四八頁、五一頁、
    五三至六八頁、八六至八八頁、一三九、一三九之一頁、一四五、一四六頁、本
    院卷四一至四四頁），復經原審調閱同法院七十六年繼字第十八號民事聲請卷宗
    查明屬實，堪信為真實。
四、按繼承開始時，繼承人之有無不明，無親屬會議或親屬會議未於一個月內選定遺
    產管理人者，利害關係人始得聲請法院指定遺產管理人，為七十四年六月三日修
    正公佈民法第一千一百七十七條、第一千一百七十八條第二項所規定。其繼承在
    該法修正前開始，依修正前民法第一千一百七十七條、第一千一百七十八條規定
    ，關於繼承開始繼承人有無不明，得依公示催告程序公告繼承人，命其於一定期
    限內承認繼承之條件為：(一)須繼承開始時，繼承人有無不明，(二)須由親屬會議選
    定遺產管理人。所謂繼承開始時，繼承人之有無不明，係指有無配偶及民法第一
    千一百三十八條各款血親不明之謂，而判斷繼承人有無不明，應由戶籍簿上無可
    知之法定繼承人或雖有之而皆為繼承之拋棄而言，有無此項事實，應依一般觀念
    認定之，不因聲請人主觀上錯誤之認知而受影響。如確有繼承人生存，即不得謂
    繼承人有無不明，則依前開規定所為遺產管理人之指定及依該指定之遺產管理人
    之聲請所為公示催告之裁定，自有未當。該繼承人因繼承取得之權利並不因此而
    受影響，此參照最高法院八十二台上字第一三三○號、八十七年台上字第四○五
    號判決自明。另按繼承開始在民法繼承篇施行前，被繼承人無直系血親卑親屬，
    依當時之法律亦無其他繼承人者，自施行之日起，依民法繼承篇之規定定其繼承
    人，民法繼承篇施行法第八條定有明文。而該條所謂之繼承人，應以於民法繼承
    編施行之日尚生存者為限，且其繼承之效力自民法繼承編施行之日起算，此觀司
    法院院字第七八○號解釋、院解字第二九二五號解釋及九十一年度台上字第八六
    三號判決意旨自明。查本件被繼承人即訴外人余文豹在日據時期（大正十四年）
    之民國十四年十二月九日死亡時，上訴人之被繼承人即訴外人余王氏（後改名
    為沈王）為其之母，而日據時代戶主死亡，依當時台灣習慣，其法定推定財產
    繼承人，須係被繼承人之家族，且為男子直系血親卑親屬。是依當時之習慣，余
    文豹並無法定繼承人，故沈王雖係被繼承人余文豹之母，為現行民法第一千一
    百三十八條所定之第二順位繼承人，然余文豹於十四年十二月九日死亡時，其戶
    籍謄本上仍登載「大正十四年十二月九日絕戶」。而沈王既係於六十八年十月
    十四日方死亡，即屬民法繼承篇施行於台灣時之生存者，依前揭說明，自有民法
    繼承篇施行法第八條規定之適用，因而沈王為余文豹之合法繼承人，余文豹所
    遺留之土地應由沈王當然繼承，是本件並無繼承開始繼承人有無不明之情形。
    以上各該發生繼承之事實，戶籍登記簿上均有詳載，而雖於戶籍謄本上記載余王
    氏（即沈王）於明治四十四年十一月五日除戶，惟由登載除戶之意義係沈王
    遷離此戶籍而非死亡，是由形式上查閱戶籍謄本即得知悉被繼承人余文豹應尚
    有一繼承人，並無繼承人有無不明之情形，是如未經法定搜索程序，以確定無人
    承認繼承，尚不得逕歸國庫。則臺灣臺南地方法院七十六年繼字第十八號未經詳
    查訴外人陳朝明所提出之戶籍謄本，即依陳朝明之聲請，裁定指定被上訴人為余
    文豹之遺產管理人，並進而依被上訴人之聲請，裁定准予公示催告，命繼承人於
    期限內承認繼承，自屬於法不合。上訴人就系爭土地因繼承所取得之權利自不受
    影響。是被上訴人以其係被繼承人余文豹之遺產管理人，依民法第一千一百七十
    八條聲請法院為搜索繼承人公示催告程序後，因無人承認繼承，而適用民法第一
    千一百八十五條規定將余文豹所遺留之土地收歸國庫所有，尚難謂為正當，其進
    而將土地辦理登記為中華民國所有，亦乏依據。原審因認被上訴人就坐落台南縣
    歸仁鄉○○段九一一地號土地，於民國八十年十二月二十三日登記，登記原因收
    歸國有，權利範圍應有部分三分之一，暨坐落台南縣歸仁鄉○○段二五七之八地
    號土地，於民國八十年十二月二十三日登記，登記原因收歸國有，權利範圍應有
    部分六分之一之移轉登記部分，判決應予塗銷，為被上訴人所不爭，且未提起上
    訴，有原審九十年度重訴字第三九六號民事判決可稽。本件上訴人既為沈王之
    養女，是於六十八年十月十四日沈王死亡時，即承受繼承沈王對余文豹之繼
    承權利，自可對余文豹之遺產主張所有權，應堪信為真實。
五、次按無法律上之原因而受利益，致他人受損害者，應返還其利益。雖有法律上之
    原因，而其後已不存在者，亦同。民法第一百七十九條定有明文。本件上訴人主
    張被上訴人於八十六年三月二十八日將同段二五七地號土地所有權全部，以三百
    九十四萬四千四百六十七元之價格賣給訴外人鄺碧芬，於八十六年四月九日將同
    段二五七之九地號土地所有權全部，以三百四十九萬九千八百三十二元之價格賣
    給訴外人陳朝明，合計七百四十四萬四千二百九十九元等事實，為被上訴人所不
    爭（原審卷一三○頁），並有被上訴人提出之繳款單在卷可稽（本院卷四一至四
    四頁）。被上訴人受領時雖有法律上之原因，而其後已不存在，自應返還其利益
    ，從而上訴人主張被上訴人應返還出售二五七地號及二五七之九地號土地之價金
    ，合計為七百四十四萬四千二百九十九元，自屬有據，應予准許。
六、被上訴人雖抗辯稱系爭款項已入國庫，受理機關為中央銀行，其所受之利益已不
    存在而無庸返還云云。查被上訴人縱已將款項繳交國庫，惟經原審向財政部函查
    關於歸入國庫之現金，以何機關為管理機關？據財政部函覆稱：凡繳入國庫存款
    戶之收入款項，經原收入機關發現有錯或依據法令規定，應予退還全部或一部者
    ，應由收入機關依據「國庫收入退還支出收回處理辦法」相關規定辦理，依該處
    理辦法第二條規定：凡繳入國庫存款戶之收入款項，經原收入機關發現有錯或依
    據法令規定，應予退還全部或一部者，其處理程序如下：「一由收入機關填具收
    入退還書送國庫憑以辦理。二國庫應將退還款項由國庫存款戶轉列該機關在國庫
    所開立之機關專戶。三該機關得簽發專戶存款支票，交原繳款人向國庫兌領，或
    直接撥存原繳款人指定之帳戶。收入機關應將機關長官或其授權代簽人員之印鑑
    卡，送辦理退款之代庫機構，以備查驗，更換時亦同」。有財政部九十二年一月
    二十一日台財庫字第０九二０００二八三一號函暨所附上開處理辦法在卷可稽（
    原審卷二五四、二五五頁），足見財政部就現金部分並未指明被上訴人無管理之
    權限，收入機關自得依相關規定辦理，且被上訴人與國庫均屬中華民國政府之內
    部機關，被上訴人將現金繳交國庫亦屬內部機關財政劃分之問題，尚不足以此解
    為被上訴人無何獲益，被上訴人徒以國有財產法第九條第一項及第二項前段、第
    二條、第三條、國庫法第二條、財政部國庫署組織條例第二條規定認被上訴人非
    管理機關為辯，要不可採。
七、本件上訴人另主張台南縣歸仁鄉○○段九一一之一地號與同段二五七之一地號土
    地均於八十三年三月十四日經台南縣歸仁鄉公所徵收，被上訴人領取徵收補償金
    九一一之一地號為三萬九千零十四元、二五七之一地號為二萬八千二百三十三元
    ，合計為六萬七千二百四十七元等語，雖為被上訴人所不否認，惟被上訴人所抗
    辯：上訴人請求之土地徵收補償金六萬七千二百四十七元，以被上訴人受任為遺
    產管理人後，管理上之必要費用即已花費二萬九千三百九十三元，暨原審法院八
    十二年八月七日七十六年繼字第十八號裁定，依民法第一千一百八十三條規定酌
    定之遺產管理人報酬四萬六千四百二十五元，合計七萬五千八百一十八元，則前
    開徵收補償金實不足扣抵，被上訴人對上訴人請求之徵收補償金額顯未受有利益
    ，且該款項已不復存在云云，並提出臺灣臺南地方法院七十六年度繼字第十八號
    民事裁定影本一件為證（原審卷二二五頁）。上訴人對於該項費用並不爭執（原
    審卷二二八頁），該項費用自應由遺產中扣除，從而被上訴人此項抵銷抗辯，要
    為有理由，此項抵銷扣除後，已無剩餘，則上訴人此部分之請求，非屬有據，不
    予准許。
八、綜右所述，上訴人基於不當得利之法律關係，請求被上訴人返還出售二五七地號
    及二五七之九地號之土地價金，合計共為七百四十四萬四千二百九十九元，洵無
    不合，應予准許。逾此部分之請求，於法不合，不應准許（本審審判範圍）。又
    按遲延之債務，以支付金錢為標的者，債權人得請求依法定利率計算之遲延利息
    。而應付利息之債務，其利率未經約定，亦無法律可據者，週年利率為百分之五
    ；民法第二百三十三條第一項前段、第二百零三條亦有明文規定。查本件被上訴
    人應為之給付，並無確定期限，上訴人以民事訴訟起訴狀繕本之送達為給付之催
    告，則被上訴人自受催告時起始負遲延責任；是上訴人請求被上訴人給付自起訴
    狀繕本送達翌日即九十年六月二十七日（按上訴人之起訴狀係於九十年二月二十
    六日送達被上訴人，參看原審卷七二頁）起按週年利率百分之五計算遲延利息，
    亦無不合，應併予准許。原審就上開應准許部分，為上訴人敗訴之判決，自有可
    議，上訴人上訴意旨指摘原判決此部分不當，求予廢棄改判，為有理由，爰由本
    院就此部分予以廢棄改判決如主文第二項所示，又就上開不應准許部分，原審為
    上訴人敗訴之判決，核無不合。上訴人上訴意旨指摘原判決此部分不當，求予廢
    棄，為無理由，應駁回其上訴。
九、本件事實已臻明確，兩造其餘攻擊防禦方法，均不生影響於本判決之結果，自毋
    庸分析論述，併予敘明。
十、據上論結，本件上訴為一部有理由，一部無理由，依民事訴訟法第四百五十條、
    第四百四十九條第一項、第七十九條但書，判決如主文。
中      華      民      國    九十二    年      六      月      十      日
                                    臺灣高等法院臺南分院民事第四庭
~B1審判長法官  林    金    村
~B2      法官  曾    平    杉
~B3      法官  高    明    發
右為正本係照原本作成。
如對本判決上訴，須於判決送達後二十日內向本院提出上訴狀；未表明上訴理由者，
應於上訴後二十日內向本院提出理由書。
中      華      民      國    九十二    年      六      月      十二    日
~B法院書記官  魏    安    里


司法院資訊處製作；財團法人民間司法改革基金會備份。
